【裁判字號】    90,訴,42
【裁判日期】    900309
【裁判案由】    履行契約
【裁判全文】
臺灣基隆地方法院民事判決  九十年度訴字第四二號
    原      告  乙○○
    訴訟代理人  許華雄律師
                丙○○        .
    被      告  磐達企業股份有限公司  設臺北縣萬里鄉○○村○○街一五號一樓
    法定代理人  甲○○        .
    訴訟代理人  丁○○        .
右當事人間請求履行契約事件，本院判決如左：
    主    文
被告應給付原告新臺幣壹佰伍拾萬元，及自八十九年十一月十一日起至清償日止按週
年利率百分之五計算之利息。
訴訟費用由被告負擔。
本判決於原告以新臺幣伍拾萬元或同面額之臺灣銀行三重分行無記名可轉讓定期存單
為被告供擔保後，得為假執行。但被告如於假執行程序實施前以新臺幣壹佰伍拾萬元
為原告預供擔保，免為假執行。
    事    實
甲、原告方面
  一、聲明：如主文第一項所示。願供擔保請准宣告假執行。
  二、陳述：
    (一)原告前於七十八年十二月十五日為加入翡翠高爾夫俱樂部會員事宜，與被告簽
      訂該俱樂部合約書（下稱兩造合約書），被告收受原告新臺幣（下同）二百萬
      元，其中一百五十萬元為保證金，另五十萬元則為入會金後，由被告交付該俱
      樂部會員入會章程（下稱入會章程），併為合約內容。
    (二)依據兩造合約書第四條第二項及入會章程第十一條第三項載明：「會員入會保
      證於甲方依規定終止會員資格（會籍）‧‧‧由乙方無息退還甲方」，另會員
      入會章程第十一條載明「法人會員以外之一般會員應於退出會籍前一個月以書
      面提出」等語。足見凡為被告翡翠高爾夫俱樂部會員，其繳納之入會保證金于
      退會時，當可無息退還。
    (三)依據上開契約規定，原告先後於八十九年九月二十九日以三重正義郵局第八九
      ○號及八十九年十月十九日以臺北青田郵局第二八號存證信函申請退會及請求
      退還保證金一百五十萬元，詎知，被告相應不理，拒不履行契約，爰依法起訴
      。
  三、證據：提出兩造合約書、入會章程各一件（影本附卷）、存證信函及回執二件
            、被告公司變更登記事項卡影本一件為證。
乙、被告方面
  一、聲明：駁回原告之訴。如受不利之判決，願供擔保請准宣告免為假執行。
  二、陳述：
    (一)被告於七十七年六月二十日即為公司設立登記，惟尚未開始營業，依據會員入
      會章程第十條第二款規定：「本俱樂部之正式開始營業起未滿一年，會員不得
      申請中止或終止會籍。」，既未開始營業，會員不得終止會籍。
    (二)被告雖於八十四年二月十五日取得臺北縣政府營利事業登記證，因正式營業須
      取得行政院體育委員會之許可，現尚未取得，故現場僅供會員試打，沒有對外
      營業。
  三、證據：提出經濟部公司執照影本一件、臺北縣政府營利事業登記證影本一件為
            證。
    理    由
一、本件原告主張於七十八年十二月十五日為加入被告翡翠高爾夫俱樂部會員與被告
    簽訂合約書，約定入會保證金一百五十萬元於終止會員資格（會籍）時，由被告
    無息退還原告，遂依據會員入會章程第十一條規定：「會員得申請退出會籍，但
    應於退出前一個月以書面提出。」，分別於八十九年九月二十九日、十月十九日
    ，以存證信函申請退會及請求退還保證金，業經提出翡翠高爾夫俱樂部合約書、
    存證信函及回執為證，被告亦不爭執，堪信為真實。
二、被告雖以其會員入會章程第十條第二款規定：「本俱樂部之正式開始營業起未滿
    一年，會員不得申請中止或終止會籍。」，該俱樂部目前仍處於供試打狀態尚未
    正式開始營業，會員不得終止為拒絕原告請求之抗辯，惟卷查，依兩造合約書第
    七條第一款中之原「於本俱樂部正式營業起算未滿壹年者，甲方（即原告）不得
    申請終止其會員資格。」、入會章程第十一條中之原「本俱樂部正式應營業滿一
    年」，已經刪除，並由原告及被告簽約時之法定代理人詹裕仁蓋章確認，足見兩
    造間並無被告抗辯之約定，被告此部分之抗辯自不足採。從而原告非不得行使依
    兩造系爭契約約定解除權。
三、按契約解除時，當事人雙方回復原狀之義務，契約另有訂定，應依契約約定履行
    回復原狀，參看民法第二百五十九條即可明白。原告既已於一個月前以存證信函
    通知被告，則系爭契約已因兩造所約定原告之約定解除權之行使而不存在，原告
    依據系爭契約入會章程第十一條之訂定，請求依民法第二百五十九條退還入會保
    證金一百五十萬元，及自起訴狀送達翌日即八十九年十一月十一日起至清償日止
    之法定遲延利息，為有理由，應予准許。
四、假執行之宣告：原告陳明願供擔保，聲請宣告假執行，被告陳明如受不利判決，
    願供擔保請准免為假執行之宣告，均核無不合，爰分別酌定相當擔保金額准許之
    。
五、結論：原告之訴為有理由，依民事訴訟法第七十八條、第三百九十條第二項、第
    三百九十二條判決如主文。
中      華      民      國    九十      年      三      月      九      日
~B臺灣基隆地方法院民事庭
~B        法  官  李木貴
右為判決正本係照原本作成。
對於本件判決如有不服，應於收受送達後廿日內向本院提出上訴書狀，上訴於台灣高
等法院，並按他造當事人之人數附具繕本。
中      華      民      國    九十      年      三      月    十四      日
~B        書記官  楊素梅


司法院資訊處製作；財團法人民間司法改革基金會備份。
